【裁判字號】    94,上訴,979
【裁判日期】    950227
【裁判案由】    違反槍砲彈藥刀械管制條例
【裁判全文】
臺灣高等法院臺南分院刑事判決         94年度上訴字第979號
上  訴  人
即  被  告  丙○○
                   （現於臺灣嘉義監獄鹿草分監執行中）
輔  佐  人
即被告之父  丁○○
指定辯護人  本院公設辯護人甲○○
上列上訴人因違反槍砲彈藥刀械管制條例案件，不服臺灣嘉義地
方法院94年度訴字第329號中華民國94年8月31日第一審判決（起
訴案號：臺灣嘉義地方法院檢察署94年度偵緝字第202號），提
起上訴，本院判決如下：
    主  文
上訴駁回。
    事  實
一、丙○○前因竊盜、偽造文書案件，分別經原審判處有期徒刑
    1年及4月，應執行有期徒刑1年3月確定，於民國93年3月25
    日執行完畢。猶不知悔改，明知槍砲彈藥刀械管制條例管制
    之物品，非經中央主管機關許可不得持有，惟因好奇，竟未
    經許可，基於同時持有可發射子彈具有殺傷力之改造手槍及
    子彈之犯意，於91年間某日，以新台幣5萬元之價格，在嘉
    義市火車站向不詳姓名之人，購買仿BERETTA 廠M9型半自動
    之可發射子彈具有殺傷力之改造手槍1枝（槍枝管制編號為
    ：00000 00000號，含彈匣1個）與具有殺傷力子彈5顆，而
    未經許可同時予以持有，其中4顆子彈嗣後經丙○○試射後
    丟棄，並將上開改造手槍1枝及子彈1顆藏放於嘉義縣溪口鄉
    溪西村舊家住處內。嗣於94年1月30日21時50分許，在嘉義
    縣溪口鄉○○村○○路143號住處，與其兄乙○○因細故發
    生口角，竟手持上開槍枝恫嚇乙○○（恐嚇部分業經原審判
    刑確定），同日21時58分許，經警方據報於上址當場查獲，
    並扣得上開改造手槍1枝及子彈1顆（業經試射）。
二、案經嘉義縣警察局民雄分局報請臺灣嘉義地方法院檢察署檢
    察官偵查起訴。
    理  由
一、上開未經許可持有槍彈之事實業據上訴人即被告丙○○（下
    稱被告）於原審偵審及本院坦承不諱，且有被告所持有之改
    造手槍1枝及子彈1顆扣案佐證。而槍彈經送鑑定結果，認係
    改造90手槍（槍枝管制編號：0000000000號，含彈匣1個）
    ，係由仿BERETTA廠M9型半自動手槍製造之玩具手槍換裝土
    造金屬滑套及土造金屬槍機改造而成，機械性能良好，可供
    擊發適用子彈使用，而具有殺傷力。另送鑑改造90手槍子彈
    1顆，係由直徑9.41mm、長度18.71mm金屬彈殼及直徑8.92mm
    金屬彈頭組合而成之土造子彈，經實際試射，可擊發，亦有
    殺傷力等情，有內政部警政署刑事警察局94年2月18日刑鑑
    字第0940021360號槍彈鑑定書附卷可稽。足認被告自白與事
    實相符，再被告所涉恐嚇事實，亦有原判決可按，被告犯行
    堪以認定。
二、按未經許可持有槍彈，其持有之繼續，為行為之繼續，並非
    狀態之繼續，故一經持有，其犯罪即告成立，但其完結，須
    繼續至持有行為終了時為止，其間法律縱有變更，因其行為
    繼續實施至新法施行以後，即應適用新法，尚無行為後法律
    變更可言（最高法院88年度台上字第2968號判決參照）。查
    槍砲彈藥刀械管制條例第11條，業於94年1月26日修正公布
    ，依中央法規標準法第十三條之規定，自公布之日起算至第
    三日起即自同年1月28日起即已發生效力。被告未經許可，
    持有可發射子彈具有殺傷力之改造手槍，於修正前係犯槍砲
    彈藥刀械管制條例第11 條第4項未經許可，持有可發射子彈
    具有殺傷力之改造手槍罪。於修正後則係犯同條例第8條第4
    項未經許可，持有可發射子彈具有殺傷力之改造手槍罪。其
    法定刑由1年以上7年以下有期徒刑，併科新臺幣7百萬元以
    下罰金，修正為3年以上10 年以下有期徒刑，併科新臺幣7
    百萬元以下罰金。被告未經許可，持有可發射子彈具有殺傷
    力之改造手槍，係於94年1月30日始被查獲，其持有行為持
    續至新法公佈發生效力之後，即應直接適用修正公布後之槍
    砲彈藥刀械管制條例第8條第4項規定，尚無新舊法比較之問
    題。核被告所為，係犯槍砲彈藥刀械管制條例第8條第4項未
    經許可，持有可發射子彈具有殺傷力之改造手槍罪、同條例
    第12條第4項未經許可持有子彈罪。被告以一行為同時觸犯
    槍砲彈藥刀械管制條例第8條第4項未經許可，持有可發射子
    彈具有殺傷力之改造手槍罪、同條例第12條第4項之未經許
    可持有子彈罪，為想像競合犯，應從一重之未經許可，持有
    可發射子彈具有殺傷力之改造手槍罪處斷。關於被告持有改
    造手槍部分，公訴意旨原認被告係犯修正前槍砲彈藥刀械管
    制條例第11條第4項未經許可，持有可發射子彈具有殺傷力
    之改造手槍罪，惟業經公訴人於原審當庭更正起訴法條為修
    正後槍砲彈藥刀械管制條例第8條第4項未經許可，持有可發
    射子彈具有殺傷力之改造手槍罪，自無不合。被告有事實欄
    所載之犯罪前科及執行完畢日期，此有臺灣高等法院被告全
    國前案紀錄表1份在卷可參，其於有期徒刑之執行完畢後，5
    年以內再犯本件有期徒刑以上之罪，為累犯，應依刑法第47
    條規定加重其刑。
三、輔佐人雖以：被告有精神病之病史，曾在醫院住院醫療，並
    非完全責任能力人云云。惟經本院送請行政院衛生署嘉南療
    養院鑑定結果認為：其「智識能力為正常之中下級，意識清
    醒，對案情之陳述與其在筆錄之說詞大概相同，且承認犯行
    ，但有部分情節與他人之陳述並不相同，此落差可能導因於
    案發前持續使用安非他命等精神作用物質所引致的多疑，甚
    至是被害妄想等異常精神症狀使然。然其使用安非他命等毒
    品的行為乃出於其自由意識之下而為之，故即使案發時之意
    識及精神狀態陷於異常，惟就司法精神醫學而言，其因物質
    使用造成之行為仍屬完全行為責任，並不屬於心神喪失或精
    神耗弱之情形。雖其過去有精神分裂之診斷，惟據其陳述當
    時未告知家屬及醫師其使用安非他命之情形，復對照其於92
    年在嘉義長庚醫院接受精神鑑定之報告，顯示除毒品所造成
    之影響外，並未發現有明顯之異常精神症狀，且一旦停止毒
    品使用若干時間，其精神狀態便可回復正常。因此，就其症
    狀表現、病程變化及其他現有資料判斷，其87年時所出現之
    精神異常情形，應非罹患精神分裂病所致，乃是由於安非他
    命濫用所誘發」，此有該院司法精神鑑定報告書可憑。輔佐
    人陳稱：被告係減輕責任能力人，尚非可取。
四、原審因認被告罪證明確，依據上開法條論科，併引刑法第11
    條前段、第55條、第47條之規定，審酌被告未經許可持有具
    有殺傷力之改造手槍及子彈，影響社會治安，及其持有改造
    手槍、子彈之數量、期間，暨事後坦承犯行等一切情狀，量
    處有期徒刑3年4月併科罰金新台幣3萬元，並依刑法第42條
    第2項、罰金罰鍰提高標準條例第2條（贅引第1條）、現行
    法規所定貨幣單位折算新台幣條例第2條之規定諭知罰金如
    易服勞役以新台幣9百元即銀元3百元折算1日，改造手槍1支
    （含彈匣1個）為違禁物，另依刑法第38條第1項第1款之規
    定宣告沒收。及說明原另扣案之具有殺傷力子彈1顆，業經
    鑑驗機關於鑑驗時試射後，僅剩餘彈殼，而失其子彈之結構
    及性能，為廢棄之物，已不具殺傷力，非屬違禁物，爰不另
    為沒收之諭知。經核並無不合，量刑亦甚允當，被告上訴指
    摘原判決量刑過重，為無理由，應予駁回。
據上論結，應依刑事訴訟法第368條，判決如主文。
本案經檢察官劉欽銘到庭執行職務
中    華    民    國    95    年    2     月    27    日
                  刑事第一庭    審判長法  官  黃崑宗
                                      法  官  田平安
                                      法  官  王明宏
以上正本證明與原本無異。
如不服本判決，應於收受本判決後十日內向本院提出上訴書狀。
其未敘述上訴理由者並得於提起上訴後十日內向本院補提理由書
狀（均須按他造當事人之人數附繕本）「切勿逕送上級法院」。
                                      書記官  戴淑敏
中    華    民    國    95    年    2     月    27    日
附錄：本判決論罪科
槍砲彈藥刀械管制條例第8條第4項
未經許可，持有、寄藏或意圖販賣而陳列第1項所列槍枝者，處
 3年以上10年以下有期徒刑，併科新臺幣700萬元以下罰金。
槍砲彈藥刀械管制條例第12條第4項
未經許可，持有、寄藏或意圖販賣而陳列子彈者，處5年以下有
期徒刑，併科新台幣300萬元以下罰金。


司法院資訊處製作；財團法人民間司法改革基金會備份。
